最高法院刑事判決　　　　　　　　　　　　　　　九十一年度台上字第二七二八號
　　上　訴　人　甲○○
　　選任辯護人　廖年盛律師
　　上　訴　人　乙○○
右上訴人等因妨害自由案件，不服台灣高等法院中華民國八十九年三月八日第二審判
決（八十八年度上訴字第四一六四號，起訴案號：台灣板橋地方法院檢察署八十六年
度偵字第二二九九八號、八十七年度偵字第九九二七號），提起上訴，本院判決如左
：
    主  文
上訴駁回。
    理  由
按刑事訴訟法第三百七十七條規定，上訴於第三審法院，非以判決違背法令為理由，
不得為之。是提起第三審上訴，應以原判決違背法令為理由，係屬法定要件。如果上
訴理由狀並未依據卷內訴訟資料，具體指摘原判決不適用何種法則或如何適用不當，
或所指摘原判決違法情事，顯與法律規定得為第三審上訴理由之違法情形，不相適合
時，均應認其上訴為違背法律上之程式，予以駁回。本件原判決維持第一審關於論處
上訴人甲○○、乙○○共同以非法方法剝奪人之行動自由罪刑部分之判決，駁回其於
第二審上訴。已敘明甲○○因郭奇逢積欠借款新台幣（下同）一千二百九十七萬元，
拒不償還，乃與乙○○共謀以非法方法索債。民國八十六年十一月十日十六時許，乙
○○夥同有共同犯意聯絡之劉智華（已判刑確定），至台北縣土城市○○路○段八十
七號十樓郭奇逢經營之公司，表明代表甲○○處理債務，要求郭奇逢隨其前往他處談
判，郭奇逢拒絕，劉智華即予掌摑，進而強令交出支票，當票及行動電話等物，復令
交出小客車，由劉智華駕車，將郭奇逢押至台北市○○○路維多利亞西餐廳內，並通
知甲○○前來。同日二十一時許，具有共同犯意聯絡之汪建宏、鄭自達（均已判刑確
定）亦先後至該餐廳助勢。其間，甲○○等人向郭奇逢恫稱須在當晚十二時以前湊足
三十萬元，否則將其埋在土裡等語，使郭奇逢心生畏懼，致生危害於安全。迨同日二
十三時許，郭奇逢仍無法籌得款項，甲○○先行離去，乙○○等其餘之人則分乘二輛
小客車，將郭奇逢押回其公司，甫抵公司不久，即經警查獲等情。係依憑上訴人等、
共同被告劉智華等人及告訴人郭奇逢之供述，證人劉學而之證言，綜合贓物認領保管
單等全部卷證資料，為其所憑之證據及認定之理由。復以上訴人等否認犯罪所持之辯
解為不足採，於理由內說明及指駁綦詳。所為論敘，俱有卷存證據資料可資覆按，從
形式上觀察，並無違背法令之情形存在。按司法警察官或司法警察依刑事訴訟法第二
百二十九條至第二百三十一條之規定，有協助檢察官，或受檢察官之指揮、命令偵查
犯罪之職權，其依法蒐集或調查所得之證據資料，經法院於審判期日直接加以調查，
令被告為適當之辯論者，自得採為判決之基礎。本件告訴人郭奇逢未於審理中到庭陳
述，但原審審判長已於審判期日，提示其警局之供述筆錄並告以要旨，詢問上訴人等
有何意見，令為適當之辯論，依法踐行調查之程序（見原審卷第一一三頁），即與直
接審理主義無違，原判決採為不利於上訴人等之認定，不生違背法令之問題。又共同
實施犯罪行為之人，在合同意思範圍以內，各自分擔犯罪行為之一部，相互利用他人
之行為，以達其犯罪之目的者，即應對全部所發生之結果，共同負責。上訴人等與劉
智華、汪建宏、鄭自達對於本件犯行，具有犯意聯絡、行為分擔，均為共同正犯，原
判決事實內已詳加認定，並敘明其憑以認定之證據及理由。就其中彼等如何具有犯意
聯絡乙節，理由內併已論列翔明（見原判決第九面第三行至第十面第三行），殊無上
訴意旨所稱判決不載理由或應調查之證據未予調查之違誤。至上訴人等與劉智華等人
於何時、何地為犯罪之謀議？何人提議？其謀議之詳細內容為何？彼等間原本是否熟
識？與犯罪構成要件之事實及法令之適用無關，尤不影響於上訴人等應負之共同正犯
責任，自無須於事實內加以認定，亦非理由應敘述之範圍，不得執此任意指摘原判決
違法，而執為第三審上訴之合法理由。另上訴人等上訴意旨其餘指摘之各節，或為單
純事實上之爭執；或就原審取捨證據及判斷其證明力職權之適法行使，憑己見為相反
之評價，砌詞指摘；或對於判決內已明白論斷之事項，及無關犯罪構成事實之枝節問
題，漫事爭辯，均與法律規定得為第三審上訴理由之違法情形，不相適合，其上訴違
背法律上之程式，應予駁回。本件既應從程序上為駁回其上訴之判決，甲○○請求宣
告緩刑，本院無從斟酌，併予敘明。
據上論結，應依刑事訴訟法第三百九十五條前段，判決如主文。
中      華      民      國    九十一    年      五      月     十六     日
                              最高法院刑事第四庭
                                  審判長法官  紀  俊  乾
                                        法官  黃  正  興
                                        法官  劉  介  民
                                        法官  陳  東  誥
                                        法官  黃  一  鑫
      右正本證明與原本無異
                                              書  記  官
中      華      民      國    九十一    年      五      月     二十     日
